【裁判字號】    96,交易,177
【裁判日期】    970711
【裁判案由】    過失傷害
【裁判全文】
臺灣雲林地方法院刑事判決             96年度交易字第177號
公  訴  人  臺灣雲林地方法院檢察署檢察官
被      告  丙○○
上列被告因過失傷害案件，經檢察官提起公訴（96年度偵字第41
20號），本院判決如下：
    主  文
丙○○因過失傷害人致重傷，處有期徒刑伍月，如易科罰金，以
新臺幣壹仟元折算壹日。
    事  實
一、丙○○於民國96年5 月30日下午，駕駛車牌號碼SK-0119 號
    自用小客車，沿雲林縣莿桐鄉○○村○○里○○道路由南往
    北方向行駛，於同日下午3 時20分許，行經該產業道路與六
    合村產業道路之無號誌交岔路口（位於雲林縣莿桐鄉埔尾村
    油車11之9 號前）時，本應注意車前狀況；以及汽車行至無
    號誌之交岔路口，未設標誌、標線或號誌劃分幹、支線道者
    ，車道數相同時，同為直行車者，左方車應暫停讓右方車先
    行；且當時天候晴、日間有自然光線、柏油路面乾燥、無缺
    陷、道路無障礙物；雖在丙○○進入路口前之右側，有建築
    物遮蔽其對右側來車之視線，但在該交岔路口對面之路口左
    側（以丙○○之行進方向言）設有凸面反光鏡1 具，足供其
    察看右側之來車狀況，並無不能注意之情形。丙○○竟疏未
    注意及此，即貿然駕車進入該交岔路口，適甲○○沿上述六
    合村產業道路由東往西方向駛來，亦未注意行經無號誌之交
    岔路口應減速慢行，作隨時停車之準備，致丙○○之右前車
    頭與甲○○之機車發生碰撞，造成甲○○、乙○人車倒地，
    致甲○○受有右橈骨粉碎性骨折、左大腿骨開放性骨折、左
    近端脛骨平臺粉碎性骨折及多處撕裂傷等傷害；乙○受有嚴
    重頭部外傷致挫傷性顱內出血併意識昏迷、左側鎖骨及第2
    至第5 根肋骨骨折、左側氣血胸及水腦症等傷害，乙○經送
    醫治療後，仍遺存有右側肢體乏力之重傷害。丙○○於肇事
    後，犯罪未經發覺前，對前往處理之警員，承認其為肇事者
    ，而接受裁判。
二、案經甲○○訴由（包括就乙○部分為獨立告訴）雲林縣警察
    局斗六分局報告臺灣雲林地方法院檢察署檢察官偵查起訴。
    理  由
一、本件為刑事訴訟法第376 條第1 款、第2 款所列案件，依同
    法第284 條之1 規定，由法官獨任審判，先予敘明。
二、按被告以外之人於審判外之言詞或書面陳述，除法律有規定
    者外，不得作為證據，刑事訴訟法第159 條第1 項固有明文
    。惟被告以外之人於審判外之陳述，雖不符刑事訴訟法第15
    9 條之1 至第159 條之4 規定得為證據之情形，而經當事人
    於審判程序同意作為證據，法院審酌該言詞陳述或書面陳述
    作成時之情況，認為適當者，亦得為證據。刑事訴訟法第15
    9 條之5 第1 項亦有明定。本案被告丙○○及檢察官對於告
    訴人甲○○之檢察官訊問筆錄、雲林縣警察局斗六分局道路
    交通事故現場圖、道路交通事故調查報告表(一)(二)、雲林縣警
    察局斗六分局道路交通事故肇事人自首情形紀錄表、甲○○
    至國立成功大學醫學院附設醫院斗六分院（以下簡稱：成大
    斗六分院）就醫之診斷證明書、乙○至財團法人佛教慈濟綜
    合醫院大林分院（以下簡稱：慈濟大林分院）就醫之診斷證
    明書、慈濟大林分院97年4 月17日慈醫大林文字第09700005
    92號函檢送之病情說明書、臺灣省嘉雲區車輛行車事故鑑定
    委員會96年9 月27日嘉雲鑑960522字第0965803211號函檢送
    之鑑定意見書，及臺灣省車輛行車事故覆議鑑定委員會97年
    3 月25日覆議字第0976201057號函等被告以外之人於審判外
    之言詞或書面陳述，均同意作為證據；且本院審酌該等言詞
    及書面陳述作成時之情況，亦認為適當，復與本案待證事實
    具有關聯性，故均得作為證據。
三、訊據被告丙○○固承認於上揭時、地駕車與告訴人甲○○騎
    乘之機車發生碰撞一事，惟矢口否認有何過失傷害犯行，辯
    稱：本件車禍之發生，係右方車即甲○○騎乘機車行經無號
    誌之交岔路口，未減速慢行且超速，以致伊機車車頭撞擊被
    告車身右側之葉子板而肇事；再者，被告於行車至該交岔路
    口處前，從凸面反光鏡，並未見右側有來車，才進入路口，
    是對本件車禍之發生並無過失等語。
四、經查：
  (一)就被告於上揭時、地駕車與告訴人騎乘之機車發生碰撞之事
    實，除為被告所承認外，並有告訴人之指述在卷可參；又依
    卷附被告上揭自用小客車之車損照片所示，其車頭右前方之
    保險桿係凹陷破損（警卷第20頁）；再參諸車禍現場照片，
    告訴人之機車係倒在被告行進方向正前方路口後之車道（警
    卷第17頁），並於路面遺留有一筆直南北縱向長6.1 公尺之
    刮地痕，有雲林縣警察局斗六分局道路交通事故現場圖在卷
    可稽（警卷第7 頁）。按此客觀跡證，可見本件車禍係被告
    之車頭撞擊告訴人之機車車身而發生，才會造成被告之車頭
    右前方保險桿凹陷破損，以及告訴人之機車因受力倒地往前
    滑行，而倒在被告前方路口後之路面。倘如被告所辯係告訴
    人之機車撞擊其車身右側，則按諸物體撞擊之慣性原理，告
    訴人之機車應係倒在被告之側面，且其刮地痕亦應不至於遺
    留在被告行進方向之正前方。是被告辯稱本件車禍係告訴人
    之機車撞擊其車身右側一節，並無足採。
  (二)按汽車行駛時，駕駛人應注意車前狀況，並隨時採取必要之
    安全措施；汽車行至無號誌之交岔路口，未設標誌、標線或
    號誌劃分幹、支線道者，車道數相同時，同為直行車者，左
    方車應暫停讓右方車先行，道路交通安全規則第94條第3 項
    、第102 條第2 款分別定有明文。被告為汽車駕駛人，自應
    注意及此；又本件車禍發生當時，天候晴、日間有自然光線
    、柏油路面乾燥、無缺陷、道路無障礙物；雖在丙○○進入
    路口前之右側，有建築物遮蔽其對右側來車之視線，有現場
    照片（警卷第17、18頁）及道路交通事故調查報告表(一)（警
    卷第9 頁）在卷可參。但從該現場照片所示，在被告行進方
    向之對面路口左側，設有凸面反光鏡1 具，足供被告察看其
    右側來車狀況；被告倘能在行經該建築物遮蔽處之際，先予
    停車察看其右側確無來車，再進入該交岔路口，即可避免本
    件車禍之發生，是被告並無不能注意之情事。然被告卻疏未
    注意此車前狀況，及行駛至無號誌之交岔路口，在未有幹、
    支線道區○○○道數均相同之情形下，同為直行車，左方車
    應暫停讓右方車先行之道路交通安全規則規定，即貿然駕車
    進入該交岔路口，未暫停讓當時自其右側騎乘機車直行而來
    之告訴人先行通過該路口，以致肇事，被告顯有過失。且本
    案經送請臺灣省嘉雲區車輛行車事故鑑定委員會鑑定，結果
    亦認被告「駕駛自用小客車，行經未劃標線狹路之無號誌交
    岔路口，左方車未暫停讓右方車先行，為肇事主因」（偵卷
    第7 頁），有該會96年9 月27日嘉雲鑑960522字第09658032
    11號函檢送之鑑定意見書1 件在卷可參；且經覆議後，臺灣
    省車輛行車事故覆議鑑定委員會亦同此意見，亦有該會97年
    3 月25日覆議字第0976201057號函附卷可參（本院卷第36頁
    ）。是被告辯稱其對本件車禍之發生無過失一節，亦無可採
    。至於告訴人甲○○對於本件車禍之發生，雖亦與有過失，
    有臺灣省嘉雲區車輛行車事故鑑定委員會於上揭鑑定意見書
    內表示：「甲○○駕駛普通重機車，行經未劃標線狹路之無
    號誌交岔路口，未減速慢行，作隨時停車之準備，為肇事次
    因」等語，然此尚不能解免被告之刑責。
  (三)又告訴人甲○○因上揭車禍受有右橈骨粉碎性骨折、左大腿
    骨開放性骨折、左近端脛骨平臺粉碎性骨折及多處撕裂傷等
    傷害，有成大斗六分院之診斷證明書1 份在卷可佐（警卷第
    16頁）；另乙○則受有嚴重頭部外傷致挫傷性顱內出血併意
    識昏迷、左側鎖骨及第2 至第5 根肋骨骨折、左側氣血胸及
    水腦症等傷害，且乙○經送醫治療後，仍遺存有右側肢體乏
    力之重傷害，有慈濟大林分院之診斷證明書及該醫院97年4
    月17日慈醫大林文字第0970000592號函檢送之病情說明書各
    1 份在卷可參（警卷第15頁、本院卷第45、46頁）。按毀敗
    或嚴重減損一肢以上之機能為重傷害，刑法第10條第4 項第
    4 款定有明文。被害人乙○既因本件車禍造成右側肢體乏力
    ，足見伊之右側肢體已受嚴重減損，屬於重傷害無訛。是被
    告之本件過失行為，與被害人甲○○、乙○之傷害結果間，
    具有相當因果關係，可資認定。
  (四)本案事證明確，被告之過失傷害犯行堪以認定。
五、論罪科刑部分：
  (一)核被告丙○○所為，係犯刑法第284 條第1 項前段之過失傷
    害罪及同條項後段之過失致重傷罪。又被告一過失行為，致
    使甲○○、乙○受傷，為想像競合犯，應依刑法第55條規定
    ，從較重之過失致重傷罪處斷。
  (二)再被告於犯罪後，在該管公務員發覺前，向前往處理之警員
    承認其為肇事者，自首而接受裁判，有雲林林縣警察局斗六
    分局道路交通事故肇事人自首情形紀錄表1 份附卷可參（警
    卷第11頁），依刑法第62條前段規定減輕其刑。
  (三)爰審酌被告未有犯罪前科，有臺灣高等法院被告前案紀錄表
    1 份附卷可參，素行良好；又被告駕車疏於注意致生本件車
    禍，雖告訴人亦與有過失，但被告之過失情節重於告訴人，
    並致被害人受有上揭傷害；以及於犯後自首而接受裁判；但
    否認犯行，且迄未賠償被害人所受損害，犯後態度仍屬欠佳
    等被告之品行、犯罪之動機、目的、手段、所生危害及犯後
    態度等一切情狀，量處如主文所示之刑，併諭知如易科罰金
    之折算標準。
據上論斷，應依刑事訴訟法第284 條之1 、第299 條第1 項前段
，刑法第55條、第284 條第1 項前段、後段、第62條前段、第41
條第1 項前段，刑法施行法第1 條之1 ，判決如主文。
本案經檢察官蕭如娟到庭執行職務。
中    華    民    國    97    年    7     月    11    日
                  刑事第三庭    法  官  陳銘壎
以上正本證明與原本無異。
如不服本判決，應於判決收受後10日內，向本院提出上訴狀（須
附繕本）。
                                書記官  鍾宜津
中    華    民    國    97    年    7     月    11    日
附錄本案論罪科刑法條全文：
中華民國刑法第284 條第1 項:
因過失傷害人者，處六月以下有期徒刑、拘役或五百元以下罰金
，致重傷者，處一年以下有期徒刑、拘役或五百元以下罰金。


司法院資訊處製作；財團法人民間司法改革基金會備份。
